【裁判字號】    98,撤緩,72
【裁判日期】    981130
【裁判案由】    聲請撤銷緩刑
【裁判全文】
臺灣嘉義地方法院刑事裁定              98年度撤緩字第72號
聲  請  人  臺灣嘉義地方法院檢察署檢察官
受  刑  人
即  被  告  甲○○
上列聲請人因受刑人違反商業會計法等案件，聲請撤銷緩刑之宣
告（98年度執緩字第120號），本院裁定如下：
    主  文
聲請駁回。
    理  由
一、聲請意旨略以：受刑人即被告甲○○（下稱被告）因違反商
    業會計法等案件（聲請書誤載），經本院於民國98年6月15
    日，以98年度嘉簡字第779號判決處減為有期徒刑2月又15日
    ，如易科罰金以新臺幣（下同）1千元折算1日，緩刑2年，
    於98年7月13日確定。詎於緩刑期內有未於98年9月30日前（
    98年執聲他1424號准緩衝期1個月98年10月30日上午10時前
    ），向公庫支付5萬元，違反刑法第74條第2項第4款所定負
    擔情節重大，足認原宣告之緩刑難收其效果，而有執行刑罰
    之必要，得撤銷緩刑之宣告，爰依刑法第75條之1第1項第4
    款之規定，聲請裁定等語。
二、按刑法第75條之1規定：「受緩刑之宣告而有下列情形之一
    ，足認原宣告之緩刑難收其預期效果，而有執行刑罰之必要
    者，得撤銷其宣告：一、緩刑前因故意犯他罪，而在緩刑期
    內受六月以下有期徒刑、拘役或罰金之宣告確定者。二、緩
    刑期內因故意犯他罪，而在緩刑期內受六月以下有期徒刑、
    拘役或罰金之宣告確定者。三、緩刑期內因過失更犯罪，而
    在緩刑期內受有期徒刑之宣告確定者。四、違反第七十四條
    第二項第一款至第八款所定負擔情節重大者。前條第二項之
    規定，於前項第一款至第三款情形亦適用之。」。考其立法
    意旨略以：關於緩刑之撤銷，現行法第75條第1項固已設有2
    款應撤銷之原因；至得撤銷緩刑之原因，則僅於保安處分章
    內第93條第3項與撤銷假釋合併加以規定，體例上不相連貫
    ，實用上亦欠彈性，爰參酌德國及奧地利現行立法例增訂得
    撤銷緩刑之原因，修正條文第74條第2項增列法院於緩刑期
    間內，得命犯罪行為人於緩刑期內應遵守之事項（例如向被
    害人支付相當數額、向公庫支付一定之金額、接受精神、心
    理輔導、提供義務勞務或其他為預防再犯之事項），明定違
    反該條所定事項情節重大者，得撤銷其緩刑宣告，以期週延
    。至於所謂「情節重大」，係指：受判決人顯有履行負擔之
    可能，而隱匿或處分其財產、故意不履行、無正當事由拒絕
    履行或顯有逃匿之虞等情事而言。本條採用裁量撤銷主義，
    賦與法院撤銷與否之權限，特於第一項規定實質要件為「足
    認原宣告之緩刑難收其預期效果，而有執行刑罰之必要」，
    供作審認之標準。是以於前開「得」撤銷緩刑之情形，法官
    應依職權本於合目的性之裁量，妥適審酌受判決人是否顯有
    履行負擔之可能，而隱匿或處分其財產、故意不履行、或無
    正當事由拒絕履行或顯有逃匿之虞等情事而確有執行刑罰之
    必要，此與刑法第75條第1項所定2款要件有一具備，即毋庸
    再行審酌其他情狀，應逕予撤銷緩刑之情形不同。
三、經查：
（一）被告因違反商業會計法等案件，經本院於98年6月15日以
      98年度嘉簡字第779號判決處減為有期徒刑2月又15日，如
      易科罰金以新臺幣1千元折算1日，緩刑2年，並命應於98
      年9月30日前向公庫支付5萬元公益金，並於98年7月13日
      確定在案，復被告聲請暫緩繳納，經臺灣嘉義地方法院檢
      察署檢察官准緩衝期限1個月，命被告應於98年10月30日
      上午10時前如數繳納完畢等節，業據本院調閱該98年度嘉
      簡字第779號違反商業會計法等案件案卷、臺灣嘉義地方
      法院檢察署98年度執聲字第1424號執行卷宗及臺灣高等法
      院被告前案紀錄表1份等查核無誤。按此，被告本件緩刑
      期間係自98年7月13日起至100年7月12日始屆滿乙情，堪
      可認定。
（二）雖被告於臺灣嘉義地方法院檢察署執行檢察官准予緩衝期
      限1個月即98年10月30日前，並未如數向公庫支付5萬元公
      益金。惟查，被告因遭逢莫拉克颱風之天災，造成其財產
      損失，致其支付能力有情事變更情狀，而有生活窘迫無法
      如期給付之困難，有臺南縣柳營鄉八翁村村長所開具之災
      害證明書、中央健康保險局所開立之保險費暨滯納金欠費
      分期繳納通知書各1份及受災照片5張附卷可考（見前揭執
      緩卷及本院卷），則被告既已遭逢不可抗力之天災致財產
      嚴重損失，乃經濟困窘未能如數繳付公益金，尚難認被告
      顯有履行負擔之可能，而故意不履行或無正當事由拒絕履
      行等違反該緩刑負擔之情節重大等情事。是其固合致刑法
      第75條之1第1項第4款：「違反第74條第2項第1款至第8款
      所定負擔」之要件，然聲請人聲請意旨並未具體指明被告
      「確有履行負擔之可能，而為隱匿或處分其財產、或有故
      意不履行之意圖、亦非無正當事由而拒絕履行或顯有逃匿
      之虞等情事」，即難認本件聲請符合「其情節重大，足認
      原宣告之緩刑難收其預期效果，而有執行刑罰之必要」之
      實質要件，參酌上揭說明，自難僅以被告未如期履行負擔
      ，已達到使原宣告之緩刑難收其預期效果之程度，而有依
      刑法第75條之1第1項撤銷緩刑宣告之必要。此外，被告前
      揭緩刑期間迄98年7月13日起至100年7月12日止始屆滿，
      被告於前揭期間非無其他履行繳納公益金之方式。且依卷
      內資料所示，亦無事證足認被告有何上揭非予執行刑罰，
      否則難收其預期效果之情狀，故認本件聲請為無理由，應
      予駁回。
據上論斷，應依刑事訴訟法第476條、第220條，裁定如主文。
中    華    民    國    98    年    11    月    30    日
                  刑事第四庭    法  官  王慧娟
以上正本證明與原本無異。
如不服本裁定，應於裁定送達後5日內向本院提出抗告狀（應附
繕本）。
中    華    民    國    98    年    11    月    30    日
                                書記官  黃子祝


司法院資訊處製作；財團法人民間司法改革基金會備份。
